【裁判字號】    95,上易,528
【裁判日期】    950714
【裁判案由】    傷害
【裁判全文】
臺灣高等法院刑事判決                 95年度上易字第528號
上  訴  人  臺灣板橋地方法院檢察署檢察官
上  訴  人
即  被  告  丁○○
            丙○○
            甲○○
共      同
選任辯護人  李富湧律師
上列上訴人因被告等傷害案件，不服臺灣板橋地方法院94年度易
字第1164號，中華民國95年1月17日第一審判決（起訴案號：臺
灣板橋地方法院檢察署94年度核退偵字第271號、併辦案號：94
年度偵字第18588號），提起上訴，本院判決如下：
    主  文
原判決撤銷。
丁○○、丙○○、甲○○共同傷害人之身體，各處有期徒刑陸月
，如易科罰金，均以參佰元折算壹日。
    事  實
一、丁○○係大展汽車商行負責人，而丙○○、甲○○係該商行
    之員工，因客戶戊○○向大展汽車商行購買中古車1輛，事
    後因車輛過戶問題發生糾紛，迭經協調均無法達成共識，雙
    方因此屢生爭執。戊○○遂邀同友人乙○○於民國93年9月
    23 日晚間10時30分許，前往臺北縣新莊市○○路○段676號
    大展汽車商行協商前述購車糾紛，戊○○為求防身，攜帶具
    有殺傷力之改造玩具手槍2支（含土造子彈9顆）。戊○○在
    大展汽車商行會客室等候期間，欲將其中1支改造玩具手槍
    交給乙○○持有，惟乙○○認無必要而拒絕，戊○○遂將上
    開槍枝放回腰際後方，戊○○持有上開槍彈之行為因此為丁○○等人發現，丁○○、丙○○、甲○○等人，擬先發制人
    ，為制服戊○○、乙○○，並搶下其持有之槍枝，萌生普通
    傷害之共同犯意聯絡，分持鐵棍、木棒等工具（不能證明係
    丁○○等人所有）毆打戊○○、乙○○（現場遺留鋁棒2支
    、斷裂之木棒1支為警查扣）。雙方相互拉扯時，戊○○不
    慎走火擊發，擊中丙○○之左手掌，致其受有左側手掌撕裂
    傷（戊○○、乙○○涉嫌違反槍砲彈藥刀械管制條例等案件
    ，戊○○部分業經法院判決有期徒刑1年6月確定，乙○○部
    分經檢察官為不起訴處分確定）。惟戊○○、乙○○終因人
    寡不敵對方，上開2支槍枝先後被搶下，再遭丁○○、丙○○、甲○○等人毆擊，戊○○因此受有頭皮多處裂傷、左前
    臂右大腿挫傷、右手無名指遠端指骨骨折、頭部創傷及頭部
    撕裂傷等傷害，乙○○則受有多處擦瘀傷、左側耳後瘀血及
    中耳腔積血之傷害。
二、案經被害人戊○○、乙○○訴由臺北縣政府警察局新莊分局
    報請臺灣板橋地方法院檢察署檢察官偵查起訴。
    理  由
一、訊據被告丁○○、丙○○、甲○○雖對於上揭時地與告訴人
    戊○○、乙○○發生衝突之事實坦承不諱，惟矢口否認有何
    傷害犯行，被告丁○○辯稱：沒有打乙○○，只有在旁勸架
    。被告丙○○辯稱：戊○○、乙○○二人持槍前來，其基於
    自衛才打戊○○，沒有打乙○○。被告甲○○辯稱：戊○○
    開槍，其基於自衛才徒手打戊○○，將槍枝奪下後，戊○○
    又反抗並對其攻擊，才拿棍棒再打，但沒有打乙○○云云。
二、惟查：
（一）上揭事實，業據證人即告訴人戊○○、乙○○分別於原審
      時結證綦詳，證人戊○○結證稱：「我進去大展汽車車行
      辦公室談，是甲○○帶我進去車行的，甲○○帶我進去之
      後，叫我在辦公室等候，乙○○也在旁邊，當時槍枝在我
      身上，之後甲○○有出去，剩下我與乙○○，我本來要拿
      1把槍拿給乙○○，乙○○說不要，此時辦公室中沒有其
      他人，我們等了大約20分鐘，我們在辦公室裡面只能看到
      前面的廣場，我們後來看到辦公室外面的廣場有人拿棍棒
      過來，當時我還沒有把槍拿出來，我們看到很多人之後，
      乙○○叫我先走，我就開門，槍枝放在背後，手沒有放在
      槍枝上面，我開門之後他們就把我推入門內，第一個是丙○○推我進去的，我們在推的時候槍枝就掉在地上，我們
      二人就一起搶槍，搶槍的過程中，丙○○手有撕裂傷，後
      來槍枝被誰搶走我不知道，因為他們用棍棒打我，我有看
      見打我的是丙○○、丁○○、甲○○……，因為丙○○站
      在最前面，他是第一個動手（徒手）打我的，他一開始把
      我推回辦公室裡面並說別走，推進去之後，槍枝被搶走，
      他用拳頭打我，丁○○過來幫忙，槍枝被搶走之後，甲○○……棍棒……打我，搶槍過程中丁○○過來拉扯，他也
      有出手打我手臂並用拳頭打我，那時槍枝走火，後來警方
      查扣證物有鋁棒等證物」「當時沒有看見乙○○，他是後
      面出來的，因為我在現場暈倒二次，第一次是甲○○用棍
      棒將我打暈，……後來我醒來就在救護車上，乙○○被打
      的事情我都不清楚」等語（見原審卷第75至76頁）。證人
      乙○○結證稱：戊○○叫我陪他一起去大展汽車車行洽談
      購車事宜，進去時被告三人都在現場，但只有甲○○與戊○○洽談買車的事情，至於丙○○、丁○○為何離開我不
      清楚，他們談話的口氣不是很好，但沒有罵人，我一直勸
      他們好好說，後來甲○○同意好好講並說要去買飲料，然
      後就出去買飲料，辦公室就剩下我與戊○○二人，戊○○
      就從他的腰際拿出槍枝給我看，我說沒有必要這樣，叫他
      將槍放回車上，戊○○就走出辦公室，不到半分鐘聽見吵
      雜的聲音，我出去察看，丁○○手持球棒抓住我的手叫我
      不要動，丙○○則拿球棒從我牙齒正下方打，以致牙齒掉
      落，此時丁○○還是拉住我的手，丙○○又給我好幾棒；
      我有看到戊○○與丙○○、甲○○等人在拉扯，戊○○有
      被打，但詳情不是很清楚，對方人很多，我並未看見他們
      搶槍的過程，在我被打暈為止也沒有聽見槍聲等語（見原
      審卷第81至85頁）。互核證人戊○○、乙○○上開證述之
      情節大致相符，且除告訴人戊○○於93年9月24日第一次
      接受警員詢問時，因其否認持有槍枝所為之供述與其他供
      述內容有異外，其餘在警詢（見第271號偵查卷第14至18
      頁）、偵查中之指訴（見第271號偵查卷第86至87頁）與
      原審上開證述（見原審卷第75至79頁）內容亦大致相同。
      又告訴人戊○○受有上開傷勢，有行政院衛生署臺北醫院
      （下稱臺北醫院）93年9月28日診斷證明書（見第271 號
      偵查卷第8頁）、臺北榮民總醫院93年10月14日診斷證明
      書（見第271 號偵查卷第7頁）；告訴人乙○○受傷部分
      ，有臺北醫院93年9月24日診斷證明書（見第271號偵查卷
      第49-1頁）、行政部衛生署桃園醫院93年9月27日診斷證
      明書（見第271號偵查卷第82-2頁）在卷可稽。
（二）至於被告三人就案發情形先後於警詢、偵查及原審時所供
      述之情節並不一致，且互有出入，情形如下：
    １被告丁○○於原審時辯稱：戊○○持槍走出辦公室且口說
      髒話，見我弟弟丙○○從廁所出來，就持槍指著丙○○要
      打他，丙○○跑進辦公室，戊○○踹門進去，對空鳴槍，
      然後拿著槍對我們二兄弟拳打腳踢。我們二人上前在辦公
      室門口要制止戊○○，可是他拿槍我們很害怕。乙○○聽
      到槍聲的時候就出來，甲○○也差不多那個時間回來，我
      們五個人就在那邊打成一起。我們在搶的時候，戊○○有
      開槍打到丙○○的手，他是瞄準之後才開槍的，後來我與
      丙○○搶下第一把槍，他又拿出第二把槍，後來又被我們
      搶下來。在此過程中，乙○○先拿滅火器，後拿棍棒，甲○○有拿棍棒，丙○○及我都沒有拿棍棒，戊○○是與我
      、丙○○扭打時受傷的，在扭打時我有打到乙○○云云（
      見原審卷第106頁）。是被告丁○○於原審時供稱丙○○
      未持棍棒，惟前於警詢時卻稱：「……丙○○奪取槍枝後
      戊○○欲往外逃逸，因下雨地滑致戊○○滑倒，甲○○、
      丙○○再持鋁棒毆打戊○○」等語（見第271號偵查卷第
      34頁反面）；又被告丁○○供稱其等扭打時造成戊○○、
      乙○○受傷（見第271號偵查卷第34頁反面），惟於原審
      訊問時卻稱：「我沒有打戊○○、乙○○，只有在旁勸架
      」（見第2138號原審卷第60頁），可見被告丁○○先後供
      述不一。
    ２被告丙○○於原審時以證人身分接受交互詰問時證稱：當
      時我往洗手間方向要上廁所，戊○○持槍，而且口氣不好
      ，他將槍比著我，叫我不要走，當時我嚇壞直覺上要跑，
      戊○○第一槍對空鳴槍，我就趕快跑進辦公室。戊○○將
      辦公室的門踢開，他進去辦公室之後我就跟他搶槍，可是
      戊○○身材高大，我搶不過，他開槍打到我的左手，我與
      丁○○一起將戊○○推出門外，在辦公室外廣場制止戊○○，將槍搶下後丟在地上，丁○○沒有拿棍棒或是其他器
      材。乙○○當時手持木棍咆嘯，最後被丁○○控制等語（
      見原審卷第86至91頁）。是被告丙○○於原審時證稱丁○○並未持棍棒（見原審卷第87頁），然前於警詢時卻稱：
      「……我們三人當時就地取材，持球棒及木棒反擊戊○○
      ，並將他打傷……」等語（見第271號偵查卷第32頁）。
      又被告丙○○於警詢時供稱誤以為乙○○也要取槍，一併
      將其打傷等語（見第271號偵查卷第32頁），於原審卻供
      稱：我徒手打戊○○，沒有打乙○○（見第2138號原審卷
      第25頁），足見被告丙○○先後供述亦不一致。
    ３被告甲○○於原審時以證人身分接受交互詰問時證稱：當
      天我引領戊○○二人進入辦公室，後來我去買飲料，在回
      到車行途中，距離車行不到一百公尺，聽到有槍聲我就趕
      快跑回車行。我看到戊○○手上有槍，他的手指著上空，
      所以我知道他對空鳴槍。在我抵達之前是丙○○在制止，
      後來我在拉圾桶旁邊撿起木棒與丙○○一起制止，大家將
      戊○○壓制在地上，搶下第一把槍枝，但仍難以壓制戊○○，我和丙○○於是持鋁棒攻擊他，搶下第二把槍枝後，
      就沒有再攻擊他了等語（見原審卷第92至99頁）。是被告
      甲○○雖於原審時供稱戊○○對空鳴槍（見原審卷第96頁
      ），惟於警詢、偵查中均無如此陳述，況被告甲○○抵達
      車行之前，被告丙○○已在制止告訴人戊○○，被告甲○○又如何看見告訴人戊○○持槍朝向上空之動作？足見被
      告甲○○上開所言，無非事後附和之詞，難以採信。又被
      告甲○○於原審係稱其看見告訴人戊○○手持一把槍，但
      於警詢時卻供稱：趕回店裡看見戊○○左右各握一把槍等
      語（見第271號偵查卷第38頁），二者亦顯有未合。
    ４原審雖依被告甲○○之請求傳喚證人胡勝傑到庭結證稱：
      戊○○與乙○○當天前來車行，由甲○○接洽，我們請他
      們到洽談室（即會客室）等候，而當時我在大辦公室內，
      但我可從透明玻璃看到他們之舉動。因為戊○○先前有到
      車行恐嚇我們，且有砸車行為，因此會特別注意他們。我
      透過玻璃看見他們在洽談室內，乙○○從皮包拿出一把槍
      枝，並有將子彈上膛的動作，戊○○就摸一下後面，但沒
      有看到拿東西出來。後來戊○○走出門外，丙○○亦剛好
      走出辦公室，丙○○看到戊○○手上有槍，就跑進辦公室
      內並把門關起來，辦公室內有我、丁○○、丙○○及其女
      友。戊○○在外面講髒話並對空鳴槍，並踢門衝進來，丙○○上前制止並在辦公室內搶他的槍，丁○○也上前搶槍
      ，後來他們搶到辦公室外面去，而原本在洽談室的乙○○
      亦出來叫囂說髒話，並拿滅火器要毆打正與戊○○搶槍之
      丙○○、丁○○，但不小心打到戊○○，乙○○暫停一下
      ，丁○○就立刻衝過去，將乙○○手上的滅火器搶下來，
      但乙○○又持棍棒，局面變成丙○○制止戊○○，丁○○
      制止乙○○，乙○○所持棍棒終被丁○○搶下。其間戊○○開一槍，傷及丁○○的左手，後來甲○○從旁衝出，幫
      忙制止戊○○，共將一把槍枝搶下丟到地上，然發現戊○○身上還有另一把槍，雙方就繼續搶，再度搶下槍枝並丟
      在地上，後來警察就過來了。在這過程中，他們都沒有打
      戊○○，只因搶槍而相互拉扯而已，只有看到乙○○拿滅
      火器打到戊○○的頭，但他們沒有打乙○○，可能在拉扯
      當中發生傷害。我沒有看到甲○○拿棍棒，他自始至終都
      是徒手搶槍，丙○○、丁○○也是自始至終都沒有拿棍棒
      ，他們都是徒手搶槍等語（見原審卷第100至104頁）。惟
      就如何發射第一槍一節，被告三人及證人胡勝傑雖均證稱
      係告訴人戊○○對空鳴槍，然被告丁○○供稱：丙○○跑
      進辦公室，戊○○就進去對空鳴槍（見原審卷第106頁）
      ；而被告丙○○卻供稱：戊○○第一槍對空鳴槍，我就趕
      快跑進去辦公室裡面等語（見原審卷第86頁），是被告對
      於告訴人究於辦公室內或外對空鳴槍，所為供述有所出入
      。另就如何發射第二槍一節，被告甲○○供稱：大家在搶
      槍的時候發射的（見原審卷第97頁）；被告丙○○則供稱
      ：戊○○破門而入時，有瞄準對我們開槍等語（見原審卷
      第91頁），是被告對於第二槍發射時是否在搶槍過程中造
      成者，相互供述亦非一致。再就被告手持武器一節，被告
      甲○○供稱：我先拿木棒，後來再換鋁棒（見原審卷第97
      頁）；惟證人胡勝傑證稱：甲○○、丁○○、丙○○自始
      至終都沒有拿棍棒等語（見原審卷第101頁），其等供述
      顯有矛盾。綜上所述，被告三人就案發情形先後於警詢、
      偵查及原審時供述之情節不一，且互有出入，亦與證人胡
      勝傑證述之情節並不一致，顯有瑕疵可指，難以遽信，兩
      相比較，告訴人之指訴，較可採信。因此，告訴人戊○○
      邀同友人乙○○於上開時間，前往大展汽車商行協商購車
      糾紛，告訴人戊○○為求防身，攜帶具有殺傷力之改造玩
      具手槍2支（含土造子彈9顆）；告訴人戊○○在該行會客
      室等候期間，欲將其中1支改造玩具手槍交給告訴人乙○○持有，惟告訴人乙○○認無必要而拒絕，告訴人戊○○
      遂將上開槍枝放回腰際後方，此舉為丁○○等人發現，擬
      先發制人，為制服告訴人戊○○、乙○○，並搶下其持有
      之槍枝，萌生普通傷害之共同犯意聯絡，分持鐵棍、木棒
      等工具毆打告訴人戊○○、乙○○，雙方相互拉扯時，告
      訴人戊○○不慎走火擊發，擊中被告丙○○之左手掌，告
      訴人終因人寡不敵對方，2支槍枝先後被搶下，再遭被告
      等人毆擊後受有如上  所述傷害之情，堪以認定。
（三）被告等人雖辯稱係正當防衛云云。惟按「刑法上之正當防
      衛以遇有現在不法之侵害為前提，如不法之侵害尚未發生
      ，即無防衛之可言，本案縱使告訴人確實以無線電呼叫友
      人前來助陣，然僅止於聯絡狀況，侵害尚未發生不得謂上
      訴人即有防衛權，自不得以此阻卻其違法性」「正當防衛
      必須對於現在不法之侵害始得為之，侵害業已過去，即無
      正當防衛可言。至彼此互毆，又必以一方初無傷人之行為
      ，因排除對方不法之侵害而加以還擊，始得以正當防衛論
      。故侵害已過去後之報復行為，與無從分別何方為不法侵
      害之互毆行為，均不得主張防衛權」（最高法院92年度台
      上字第876號判決、30年上字第1040號判例參照），可知
      正當防衛乃指為了防衛自己或第三人的權利，針對現在進
      行中的違法侵害行為或攻擊行為所為具有急迫性的必要防
      衛。本件告訴人雖攜帶槍枝前往大展汽車商行，然其並無
      欲使用而將槍掏出，被告等人之生命、身體法益尚未進入
      告訴人之攻擊範圍內，因此並無倘若不再施以反制措施，
      生命、身體法益恐難獲得保全之狀態。被告等係擬先發制
      人，方共同出手傷害，已難認係正當防衛。至被告丙○○
      手部遭受槍擊而受傷，係雙方搶槍時不慎走火所造成，已
      如前述，並非告訴人戊○○之攻擊行為所致，被告自難主
      張有現在不法侵害行為而實施防衛行為。又告訴人戊○○
      雖曾在會客室等候期間將槍枝拿出，然其欲將其中1支槍
      枝交給告訴人乙○○，當時會客室內僅有告訴人二人在場
      ，告訴人戊○○亦無使用槍枝之動作，且告訴人乙○○拒
      絕後，告訴人已將槍枝置回後腰際，亦難認係現在不法之
      侵害行為。況被告等人嗣發現告訴人戊○○持有槍枝而搶
      下後，已無危險性，其等繼續毆打告訴人，更無主張正當
      防衛可言。
（四）又「共同正犯間，非僅就其自己實施之行為負其責任，並
      在犯意聯絡之範圍內，對於其他共同正犯所實施之行為，
      亦應共同負責，上訴人既持扁擔，邀帶他人共同行毆，即
      無區別刀傷、木器傷而分負責任之理」「共同正犯間之犯
      意聯絡，並不限於事前有所協議，其於行為當時，基於互
      相之認識，以共同犯罪之意思參與者，即無礙於共同正犯
      之成立。且共同正犯表現意思聯絡之方法，亦不以明示通
      謀為必要，即以默示之合致，而相互利用對方之行為完成
      犯罪，亦非不能成立共同正犯」（最高法院32年上字第19
      05號判例、91年度台上字第2669號判決參照）。換言之，
      共同實施犯罪行為之人，在合同意思範圍以內，各自分擔
      犯罪行為之一部，相互利用他人之行為以達其犯罪之目的
      者，即應對於全部所發生之結果共同負責。本件被告丁○○、丙○○及甲○○等人既為制服告訴人戊○○、乙○○
      二人，基於共同傷害之犯意而毆擊告訴人，不論告訴人二
      人所受前述傷害各別由何人所造成，參諸前揭判例意旨，
      被告三人間將其他被告行為視為自己行為，故有犯意聯絡
      及行為分擔。
（五）綜上所述，本案事證明確，被告三人犯行均堪認定。
三、論罪部分：
（一）被告等行為後，刑法第277條第1項法定刑中關於罰金之規
      定，依刑法施行法第1條之1：「中華民國94年1月7日刑法
      修正施行後，刑法分則編所定罰金之貨幣單位為新臺幣」
      「94年1月7日刑法修正時，刑法分則編未修正之條文定有
      罰金者，自94年1月7日刑法修正施行後，就其所定數額提
      高為30倍。但72年6月26日至94年1月7日新增或修正之條
      文，就其所定數額提高為3倍」，由原先以銀元計算，並
      依罰金罰鍰提高標準條例第1條前段提高10倍之規定，修
      正為依新臺幣計算並提高為30倍，是依行為時之規定對於
      被告並無不利。又被告間有共同犯意聯絡及行為分擔，依
      刑法第28條成立共同正犯之情形，於該條修正後，適用行
      為時之規定亦對被告並無不利。另刑法第41條第1項前段
      ，配合刪除前罰金罰鍰提高標準條例第2條提高1百倍之規
      定，則將易科罰金以銀元3百元折算1日之折算標準，提高
      為以新臺幣1千元、2千元或3千元折算1日，經比較新舊法
      ，以行為時之舊法有利於被告，是本件自應依行為時之規
      定予以論罪。至刑法第55條於修正後已刪除牽連犯之規定
      ，並於但書增訂想像競合從一重處斷時，不得科以較輕罪
      名所定後輕本刑以下之刑，但此為法理之明文化，非屬法
      律之變更，並無比較新舊法之問題。
（二）核被告丁○○、丙○○、甲○○三人所為，均係犯行為時
      （修正前）刑法第277條第1項普通傷害罪。被告三人間，
      互有犯意聯絡及行為分擔，均為共同正犯。其等以一傷害
      行為，同時傷害告訴人戊○○、乙○○，係屬一行為觸犯
      相同罪名，為同種想像競合犯而以一罪論。
四、原審認被告三人所犯罪證明確，予以論罪科刑，固非無見。
    惟查：（一）被告三人傷害告訴人二人，應論以想像競合犯
    ，原審漏未論想像競合犯，自有未合。（二）扣案之鋁棒2
    支、斷裂木棍1支，被告等均否認為其等所有，表示只是就
    地撿拾使用，亦無證據證明上開棍棒係屬被告等所有，自難
    認係屬被告等所有。原判決僅以非告訴人攜帶前來，而被告
    等在車行撿拾使用，即推認屬被告等所有，並予以宣告沒收
    ，亦有未當。（三）原判決諭知被告三人易科罰金，然於理
    由欄內漏未為諭知罰金之說明，據上論斷欄亦漏未引用刑法
    第41條第1項前段，亦有未洽。檢察官循告訴人之請求提起
    上訴，指原判決量刑過輕，被告二人提起上訴，否認傷害犯
    行，主張正當防衛云云，雖均無足採，惟檢察官上訴指摘原
    判決漏未論以想像競合犯一節，則有理由，且原判決亦有可
    議，自應由本院予以撤銷改判。爰審酌被告與告訴人戊○○
    間因購車糾紛而有怨隙，告訴人戊○○攜帶槍械前來談判，
    雖未掏出槍枝使用，然告訴人戊○○既持有槍枝，隨時可進
    行發射，對於被告生命、身體形成潛在之威脅，被告擬先發
    制人而毆擊告訴人，其等行為雖難認係正當防衛而成立傷害
    罪，然此非行係由告訴人攜帶槍枝所引發之動機，並斟酌被
    告等素行、智識程度，犯罪之手段、被害人所受之傷勢不輕
    、被告犯罪後飾詞否認犯行，迄未與被害人達成和解並賠償
    損害等一切情狀，公訴人對被告丁○○、丙○○、甲○○分
    別求處有期徒刑6月、1年2月及1年，尚嫌過重，量處如主文
    所示之刑，並均諭知易科罰金之折算標準。至扣案之棍棒，
    既無從證明係被告三人所有，且非違禁物，自毋庸諭知沒收
    。
五、併案部分（94年度偵字第18588號），與起訴部分之犯罪事
    實相同，為同一事實，附此說明。
據上論斷，應依刑事訴訟法第369條第1項前段、第364條、第299
條第1項前段，刑法第2條第1項前段、修正前第28條、第277條第
1項、第41條第1項前段、第55條、罰金罰鍰提高標準條例第1條
前段、刪除前第2條，判決如主文。
本案經檢察官郭弘佑到庭執行職務。
中    華    民    國    95    年    7     月    14    日
                  刑事第二庭審判長法  官  蔡國在
                                  法  官  江振義
                                  法  官  王詠寰
以上正本證明與原本無異。
不得上訴。
                                  書記官  駱麗君
中    華    民    國    95    年    7     月    14    日
附錄：本案論罪科刑法條全文
刑法第277條
傷害人之身體或健康者，處3年以下有期徒刑、拘役或1千元以下
罰金。
犯前項之罪因而致人於死者，處無期徒刑或 7 年以上有期徒刑；
致重傷者，處3年以上10年以下有期徒刑。


司法院資訊處製作；財團法人民間司法改革基金會備份。
